【裁判字號】    91,易,423
【裁判日期】    920624
【裁判案由】    詐欺
【裁判全文】
臺灣宜蘭地方法院刑事判決                          九十一年度易字第四二三號
    公  訴  人  臺灣宜蘭地方法院檢察署檢察官
    被      告  己○○
    被      告  丙○○
    被      告  甲○○
右列被告等因詐欺案件，經檢察官提起公訴（九十一年度偵字第一二九一號、第二二
三七號），本院判決如左：
    主  文
己○○、丙○○共同連續意圖為自己不法之所有，以詐術使人將本人之物交付，各處
有期徒刑陸月，如易科罰金，均以參佰元折算壹日。扣案之神像貳尊、功德箱貳個、
感謝狀（收據）貳本均沒收之。
甲○○共同連續意圖為自己不法之所有，以詐術使人將本人之物交付，處有期徒刑參
月，如易科罰金，以參佰元折算壹日。扣案之神像貳尊、功德箱貳個、感謝狀（收據
）貳本均沒收之。
    事  實
一、丙○○、己○○明知位於臺南縣臺南市○○里○○路○段九○巷五號之「正安宮
    」並未委託其等籌款建廟，竟共同基於意圖為自己不法所有之概括犯意聯絡，於
    民國九十一年二月間某日（確實時間不詳），在高雄市○○路二三八號四樓己○○住處，由己○○提供不知情之子○○所有車牌號碼七Ｓ─六五七一號箱型車一
    輛及臺南市道教會團體會員證書影本二件，另由丙○○購買神像、功德箱、感謝
    狀等物品，駕駛前揭箱型車自高雄市出發，以建廟募款之名義向不特定對象詐財
    ，並約定所得款項由己○○抽成後，餘則做為丙○○之報酬。嗣丙○○駕車途經
    臺南縣、臺東縣、花蓮縣、宜蘭縣等地，並在報紙刊登分類廣告，分別於九十一
    年二月底僱用不知情之癸○○、同年四月中旬僱用與之具有共同犯意聯絡之甲○○、同年五月中旬僱用不知情之丁○○、乙○○等人（乙○○、癸○○、丁○○
    均另經檢察官為不起訴處分），連續以二人一組，一人負責抬神像，另一人則向
    沿路不特定民眾以建廟募款之名義，共同使不特定民眾陷於錯誤而交付金額不等
    之款項，丙○○並自九十一年三月二十八日起至同年五月十七日止，將前開詐騙
    所得之款項共計十一萬元分次匯至不知情之戊○○（己○○之子）之左營新莊仔
    郵局帳戶（局號○○四一五五─二、帳號○一六三三六─八），由己○○領取。
    嗣丁○○、甲○○二人於九十一年五月十九日上午十時三十分許，在宜蘭縣冬山
    鄉○○路二六四巷十一號前，向辛○○以前開方式詐得新台幣（下同）一百元後
    ，為警當場查獲，並扣得持以募款之神像二尊、功德箱二個、感謝狀（收據）二
    本、臺南市道教會團體會員證書影本二張及現金九百六十一元。
二、案經宜蘭縣警察局羅東分局移送臺灣宜蘭檢察署檢察官偵查起訴。
    理  由
一、訊據被告甲○○坦承於右揭時、地與被告丙○○及丁○○、乙○○、癸○○等人
    ，連續以二人一組，一人負責抬神像，另一人則向沿路以建廟募款之名義要求不
    特定民眾捐獻香油錢，共同使民眾陷於錯誤而交付金額不等之款項之詐欺犯行，
    惟被告己○○、丙○○矢口否認有何詐欺犯行，被告己○○辯稱：因為被告丙○○當時沒有工作，其曾借錢予被告丙○○，故被告丙○○匯入其子吳允文郵局帳
    戶內之款項係供清償之用，並不知被告丙○○以「正安宮」建廟名義對外募款一
    事云云；另被告丙○○則於本院審理中辯稱：伊當時沒有工作，陸續有向被告己○○借款，匯入戊○○帳戶之款項，僅係清償借款，伊確實以向被告己○○借得
    之款項購買神像、功德箱及感謝狀等物，並以「正安宮」建廟名義，僱請被告甲○○及丁○○、乙○○、癸○○等人對外募款，臺南市道教會團體會員證書影本
    二張是伊自己在水源路看到的，並不是被告己○○拿給伊，被告己○○說東西不
    是他所有，叫伊要的話就拿走，募款之事均為伊一人所為，被告己○○並不知情
    云云。經查：
（一）右揭事實，業據被告丙○○、甲○○於本院審理中供承不諱，並經同案被告癸○○、乙○○及丁○○於偵查中坦承在卷，且據被害人辛○○、辛○○之家屬
      廖志堅、壬○○指訴綦詳，並有廖志堅出具之贓物認領保管單一紙附卷可稽，
      另有持以展示募款之神像二尊、功德箱二個、感謝狀（收據）二本、臺南市道
      教會團體會員證書影本二張及募得款項九百六十一元扣案可佐。「正安宮」負
      責人庚○○於臺灣宜蘭地方法院檢查署檢察官囑託臺灣臺南地方法院檢查署檢
      察官代為訊問時，亦結證稱：伊並未委託告己○○及丙○○二人以「正安宮」
      名義募款，「正安宮」亦沒有募款，伊並沒有會員證書，且與被告己○○、丙○○二人並無金錢往來等語（見偵查卷第八十八頁至第九十頁），堪信被告丙○○、甲○○確於前揭時地偽稱「正安宮」欲建廟需募款之名義，而持扣得之
      神像、功德箱、感謝狀（收據）及向不特定人詐取金錢等情，應可認定。
（二）雖被告己○○辯稱有關被告丙○○以前揭方式詐取金錢一事並不知情云云，然
      被告丙○○自九十一年三月二十八日起至同年五月十七日止，將所得之款項共
      計十一萬元分次匯入己○○之子戊○○之左營新莊仔郵局帳戶（局號○○四一
      五五─二、帳號○一六三三六─八），並由己○○領取一節，業據被告己○○
      於本院調查中坦認無訛，證人戊○○於本院調查中亦結證稱：在當兵前就交給
      被告己○○使用，並沒有在該帳戶出入等語（見本院九十一年十月三十一日訊
      問筆錄），並有交通部郵政總局九十一年六月四日儲九一字第五０六０九八０
      ０二號函所附之戊○○左營新莊仔郵局帳戶開戶基本資料、存提詳情表各一件
      與郵局存摺內頁影本一紙存卷可參。而被告己○○就被告丙○○匯款至其子戊○○帳戶內之原因，於偵查中先辯稱：「我借給丙○○五萬多元及八萬多元的
      車錢，他去工作，有錢就匯給我，九十一年三月二十八日至五月二十七日這些
      入帳是丙○○還給我的錢」、「車子是我去買的，我是以朋友子○○的名義買
      的」、「我有欠子○○錢，所以我用他的名義買車，也等於是還他的錢」等語
      （見偵查卷第四十六、四十七頁）；後於本院調查中改稱：「我知道有一筆丙○○匯入我兒子帳戶的錢四萬多元，是要匯還給我及子○○的錢，不是他收廟
      的錢，是要還給我的」、「他欠我四萬多元，八萬多元是他要向子○○買車的
      錢」，又稱：「我要作我兒子進出的資料，申請信用卡，所以才會使用我兒子
      的帳戶」（見本院九十一年十月三十一日訊問筆錄）。惟本院詰之證人子○○
      車子如何購買及與被告丙○○之金錢往來關係，被告子○○結證稱：車子是其
      以自己的錢所購買，其前往大陸期間，被告丙○○曾使用該車，是後來從大陸
      回來後才說要購買該車，被告丙○○並沒有要被告己○○轉交八萬元購買該車
      ，其與被告己○○間僅有一些金錢往來，沒有大額借貸等語（見本院九十二年
      二月二十一日訊問筆錄），顯與被告己○○前揭所辯迥異。而本院再就證人子
      ○○之證詞詰之被告己○○，被告己○○又改稱：「因為被告丙○○表示要給
      我十五萬元，我不願意讓別人知道我有收到利息，會影響我的工程，所以我才
      不敢說有利息的事情，並扯出子○○」等語（見本院九十二年三月十三日訊問
      筆錄），亦與其前次所辯完全不同。另就被告丙○○所持臺南市道教會團體會
      員證書影本二張來源為何一節，被告己○○先稱：伊沒有提供「正安宮」道教
      會員證書給被告丙○○、沒有見過道教會員證書等物（見本院九十一年十月三
      十一日、九十二年三月十三日訊問筆錄），後經被告丙○○表示係在被告己○○家中發現該證書時，被告己○○又改稱：被告丙○○有問過其證書之事，但
      其表示不知道等語（見本院九十二年三月十三日訊問筆錄），其前後多次所辯
      矛盾不一，已不足採信。況被告丙○○於偵查及本院調查中多次陳稱：「廟的
      一些證明都是被告己○○拿給我的，神像也是他拿給我的，今年二月底在高雄
      將車子、神像及證件拿給我，道教公會的證明也是當時一起拿給我的」（見偵
      查卷第五十三頁）、「車子跟神像、證件都是他（指被告己○○）提供給我的
      」、「我們約定每五天匯二萬元，後來改三天匯一萬元」、「我因為無業在他
      家住，因為又有一些負債，所以己○○建議我說拿神明去走平安，交付神像、
      證書、車子、功德箱給我」（見偵查卷第七十五頁），「相關寺廟證書、神像
      、募款箱都是己○○交給我的」（見本院九十一年十月三十一日訊問筆錄），
      「有一陣子我住在己○○家中，我有看到他有證書，我就去正安宮走動，才想
      要這麼做」、「證書是我看的，我向己○○借錢，購入佛像、箱子等物」、「
      證書是我向他（指被告己○○）借的，等於是他交給我的，佛像跟箱子等物，
      是我向他借錢買的，所以我才匯錢還他」等語（見本院九十二年三月十三日訊
      問筆錄），雖就佛像、功德箱等物之來源前後供述不同，且於本院罪後審理中
      翻異前詞，辯稱被告己○○均不知情云云，然就扣案臺南市道教會團體會員證
      書影本二張係由被告己○○所提供一節，均陳述相同，被告丙○○所稱應係事
      後迴護之詞，被告己○○就被告丙○○以建廟募款之名義詐財等情，實難諉為
      不知。被告己○○前揭所辯，均係飾卸之詞，不足採信。是本件事證明確，被
      告等犯行均堪認定，應予依法論科。
二、被告己○○、丙○○及甲○○，均明知「正安宮」並無籌款建廟之事，竟以此為
    由，要求民眾捐獻，並持神像、功德箱、感謝狀及臺南市道教會團體會員證書影
    本，使不知情之民眾陷於錯誤，而交付金錢，核渠等所為，均係犯刑法第三百三
    十九條第一項之詐欺取財罪。被告三人間就所犯上開罪名，均有犯意聯絡及行為
    分擔，均為共同正犯（被告甲○○部分自九十一年四月中旬起）。被告等所為多
    次詐欺取財之犯行，均時間緊接，方法相同，所犯係構成要件相同之罪名，顯係
    基於概括犯意反覆為之，應依連續犯之規定論以一罪，並加重其刑。爰審酌被告
    己○○、丙○○利用一般民眾對於神明之崇敬心理，詐取金錢，破壞社會善良風
    俗，其犯罪動機、目的均可議，所得款項非少，且於犯罪後猶飾詞狡辯，前後多
    次訊問供詞反覆閃爍，並無悔意，另被告甲○○係受僱於被告丙○○為募款詐財
    之犯行，及其參與犯罪之程度等一切情況，各量處如主文所示之刑，並均諭知易
    科罰金之折算標準，以資懲儆。
三、扣案之神像二尊、功德箱二個及感謝狀（收據）二本、均為被告丙○○所有且供
    犯罪所用之物，業據被告丙○○自承在卷，應依刑法第三十八條第一項第二款、
    第三款之規定沒收之。至扣案之臺南市道教會團體會員證書影本二張，雖為被告
    己○○所提供，然無積極證據證明係屬被告等所有，爰不併予宣告沒收之。至另
    扣案之現金九百六十一元，係被告等施詐術向被害人詐取之財物，被害人於民事
    上有償還請求權，非被告犯罪所得之物，亦不予宣告沒收，併予敘明。
據上論斷，應依刑事訴訟法第二百九十九條第一項前段、刑法第二十八條、第五十六
條、第三百三十九條第一項、第三十八條第一項第二款、第四十一條第一項前段、罰
金罰鍰提高標準條例第一條前段、第二條，判決如主文。
本案經檢察官賴慶祥到庭執行職務。
中         華      民      國         九十二     年   六 月  二十四     日
                                  臺灣宜蘭地方法院刑事第二庭
                                      審判長法  官    黃  永  勝
                                            法  官    鄭  貽  馨
                                            法  官    郭  顏  毓
右正本證明與原本無異。
如不服本判決，應於判決送達後十日內，向本院提出上訴狀。（應附繕本）
                                            書記官    林  秀  麗
中         華      民      國         九十二     年   六 月  二十六     日
附錄本案論罪科刑法條全文：
刑法第三百三十九條：
意圖為自己或第三人不法之所有，以詐術使人將本人或第三人之物交付者，處五年以
下有期徒刑、拘役或科或併科一千元以下罰金。
以前項方法得財產上不法之利益或使第三人得之者，亦同。
前二項之未遂犯罰之。


司法院資訊處製作；財團法人民間司法改革基金會備份。
